臺灣臺中地方法院刑事判決　　　　　　 100年度易字第2649號
公　訴　人　臺灣臺中地方法院檢察署檢察官
被　　　告　朱清和
上列被告因家庭暴力之恐嚇案件，經檢察官提起公訴(100年度偵
字第12504號)，本院判決如下：
    主    文
朱清和犯恐嚇危害安全罪，處拘役拾日，如易科罰金，以新臺
幣壹仟元折算壹日。
    犯罪事實
一、朱清和為鄭素員之前夫(於民國95年4月26日離婚)，2人間具
    有家庭暴力防治法第3條第1款所定前配偶之家庭成員關係，
    朱清和與其女友林粉、鄭素員3人同住在臺中市北屯區長生
    巷4之34號，惟朱清和、林粉之住處與鄭素員住處以鐵皮牆
    壁相隔，各有獨立之門戶出入。100年4月1日晚間7時30分許
    ，因鄭素員指正林粉亂丟垃圾一事，林粉返回住處向朱清和
    告知遭鄭素員辱罵，朱清和心生不滿，至鄭素員住處門口敲
    門要求當時亦在屋內之鄭素員友人李易花開門，欲與鄭素員
    理論。因鄭素員、李易花對於朱清和之敲門置之不理，朱清
    和竟基於毀損之故意，破壞鄭素員住處大門上所黏貼紙板，
    伸手進入該破壞處拉開門拴後開啟大門，未經鄭素員之同意
    侵入鄭素員之住處。朱清和進入屋內後，質問鄭素員為何辱
    罵林粉一事，經鄭素員否認，朱清和乃返回其住處，惟朱清
    和仍感不滿，接續前開毀損之犯意，破壞其住處與鄭素員住
    處相隔之鐵皮牆壁上鄭素員所放置用以取代玻璃窗戶之木製
    畫板，致使該木製畫板掉落於鄭素員居所內 (朱清和所涉毀
    損他人物品、侵入住宅部分，業經鄭素員撤回告訴，由本院
    另為不受理判決)。其後，因朱清和、林粉認鄭素員將所有
    放在餐桌上之電鍋故意往林粉身上丟擲，致林粉手上配戴之
    手鐲斷裂，林粉旋即持該電鍋向鄭素員回擲，致鄭素員受有
    右側上唇及下唇外傷等傷害 (林粉所涉傷害部分，業經鄭素
    員撤回告訴，由本院另為不受理判決)，朱清和見狀，亦心
    生氣憤，基於恐嚇危害安全之犯意，自其上址住處酒櫃取出
    鐵製寶劍，面向鄭素員揮舞作勢，並對鄭素員恫嚇稱：「要
    讓妳死」等語，以此加害生命、身體之事恐嚇鄭素員，致鄭
    素員心生畏懼，而生危害於安全。
二、案經鄭素員訴由臺中市政府警察局第五分局報請臺灣臺中地
    方法院檢察署檢察官偵查起訴。
    理  由
一、程序方面：
(一)本案被告朱清和所犯刑法第305條之恐嚇危害安全罪，屬刑
    事訴訟法第376條第1款所列之罪，依同法第284條之1規定，
    第一審得由法官獨任進行審判程序，合先敘明。
(二)按被告以外之人於審判外之陳述，雖不符前4條之規定，而
    經當事人於審判程序同意作為證據，法院審酌該言詞陳述或
    書面陳述作成時之情況，認為適當者，亦得為證據。當事人
    、代理人或辯護人於法院調查證據時，知有第159條第1項不
    得為證據之情形，而未於言詞辯論終結前聲明異議者，視為
    有前項之同意，刑事訴訟法第159條之5定有明文。本案判決
    以下所引用檢察官所舉各項證據，業經被告於本院審理時表
    示同意作為證據，迄於言詞辯論終結前亦未聲明異議，本院
    審酌該等證據之取得過程並無瑕疵，與本案待證事實間復具
    有相當之關聯性，以之為本案證據尚無不當，自得採為證據
    。
二、認定犯罪事實所憑之證據及理由：
    訊據被告朱清和固不否認有於上揭時間、地點對告訴人鄭素
    員稱「要讓妳死」等語，惟矢口否認有何恐嚇犯行，辯稱：
    是鄭素員說要讓伊死，伊才說要死大家一起死，且伊沒有拿
    出酒櫃上的鐵製寶劍云云。經查：
(一)上揭犯罪事實，業據證人即告訴人鄭素員於警詢、偵訊及本
    院審理時證述綦詳【見臺中市政府警察局第五分局中分五偵
    字第1000016928號卷(下稱警卷)第29頁、臺灣臺中地方法院
    檢察署100年度偵字第12504號卷(下稱偵查卷)第27頁、本院
    卷第29至31頁】，其於本院審理時證稱：臺中市北屯區長生
    巷4之34號這個地址有3戶人家，是以鐵皮隔開，3戶都有獨
    立的門戶，伊與被告還沒離婚前是住在第3戶，那間有裝潢
    過，而且跟中間第2戶的隔間有做隔音設備，離婚後被告跟
    林粉同住第3戶，伊獨自住中間的第2戶。被告本來有參與南
    門那邊的宮廟，是那裡的乩童。100年4月1日晚間7時30分許
    ，當時伊朋友李易花在伊住處，突然聽到被告在外面叫李易
    花開門，伊因為聽被告口氣不佳，伊不想跟被告起衝突，叫
    李易花不要開門，被告知道怎麼打開伊住處的門，就將伊住
    處鐵門的紙板撕破，手伸進來把門栓拉開，開門進來，被告
    一進來就問伊是否欺負他的女人，伊說沒有，他一邊走出伊
    住家一邊打電話叫林粉回來，林粉回來之後，直接回到被告
    家，被告將第2戶與第3戶間鐵皮牆上所設的窗戶推開，該窗
    戶本來是玻璃的，但被被告打破好幾次，所以伊就用一幅畫
    擋住窗戶，被告用從他住的那戶用力推開那幅畫，畫就掉下
    來了，窗戶旁邊剛好是伊的飯桌，畫掉下來的時候砸到飯桌
    ，所以飯桌上的東西如電鍋就滾到被告家的地板，被告他們
    以為是伊砸過去的，所以林粉就拿電鍋砸伊，當時伊的嘴唇
    流血、牙齒也壞了，被告看伊與林粉在爭執，被告從他住家
    的酒櫃拿出鐵製的寶劍，那是廟會裡面乩童拿來表演的劍，
    伊不確定被告是拿1支還是2支，但伊知道酒櫃裡面有放2支
    鐵劍，被告從酒櫃拿劍出來後，轉身面向伊，有左右揮舞，
    作勢要砍人，說要給伊死，該鐵劍長度約87公分(證人當庭
    比畫寶劍長度，經通譯當庭測量長度約87公分)，被告是站
    在他住的那一戶裡面，他拿著劍想要跳窗過來，當時被告與
    伊的距離約法庭證人席到通譯席(經通譯當庭測量距離約192
    公分)，是林粉看到抓住被告，說他這樣她要離開，被告才
    沒有跳過窗戶進到伊住處，當時李易花站在伊旁邊看。伊認
    識被告到現在已經7年了，這期間分分合合很多次，被告個
    性不理性、粗暴，他生氣、不理性的時候就會講讓妳死這些
    話，伊是怕被告做出讓人措手不及的事情，被告以前不曾拿
    寶劍出來，這是第一次，所以他拿劍出來又說要讓伊死，會
    讓伊恐懼。伊沒有對被告講說要讓他死等語，與其於警詢、
    偵訊時證述情節前後一致，復與證人李易花於警詢時證稱：
    ‧‧‧朱清和破壞鄭素員家的窗戶，鄭素員當下跟朱清和理
    論時，林粉就拿鄭素員家中的電鍋往鄭素員臉上砸去，造成
    鄭素員臉上受傷，朱清和看見林粉動作在打鄭素員時，就手
    持廟會用的寶劍作勢要揮砍，是林粉當時抱著朱清和，鄭素
    員才沒有被砍到等語(見警卷第43頁)大致相符，苟非確有其
    事，證人鄭素員何能歷經上開警詢、偵訊過程，對於案情有
    關重要事項均能清楚陳述而無反覆，堪認所述非虛；且證人
    鄭素員與被告已經和解，並於本院審理時當庭表示不想再追
    究本案，願意寬恕被告等語，倘被告並未為上述行為，鄭素
    員何以仍為此證述，是證人鄭素員上揭所述，應可採信。
(二)被告雖以前揭情詞置辯，惟依證人即告訴人鄭素員於警詢、
    偵訊及本院審理時證述、同案被告林粉於警詢時供述之案發
    經過情形，本案源由係因被告認鄭素員辱罵其女友林粉，前
    往鄭素員住處找鄭素員理論，經鄭素員否認後，被告返家即
    將兩人住處間鄭素員所設用以取代窗戶之木製畫板破壞推落
    ，顯見被告心中已有不悅，其後被告又認鄭素員持電鍋向林
    粉丟擲，致林粉配戴之手鐲因此斷裂，其因此心生氣憤，取
    出酒櫃內之鐵製寶劍揮舞並出言恐嚇鄭素員，實非不可能之
    事，佐以被告於本院審理時供述：一開始鄭素員與林粉丟電
    鍋打架，伊坐在旁邊沙發，伊本來要站起來，林粉叫伊不要
    去拿寶劍，所以伊又坐下，林粉看伊很生氣，伊當時確實很
    生氣等語(見警卷第17頁)，顯見被告當時確實心生氣憤，又
    被告倘無取出鐵製寶劍之動作，何以林粉會叫其不要拿劍？
    此益足證證人即告訴人鄭素員上開證述，應屬實在。被告所
    辯，顯係臨訟卸責之詞，不足採信。
(三)綜上所述，本案事證明確，被告恐嚇犯行，堪以認定，應予
    依法論科。
三、論罪科刑之理由：
    按家庭暴力防治法所稱家庭暴力者，謂家庭成員間實施身體
    或精神上不法侵害之行為；又所稱家庭暴力罪者，謂家庭成
    員間故意實施家庭暴力行為而成立其他法律所規定之犯罪，
    家庭暴力防治法第2條第1款、第2款定有明文。本案被告朱
    清和與告訴人鄭素員原為夫妻，於95年4月26日離婚，有渠
    等之全戶戶籍資料(完整姓名)查詢結果各1紙在卷可稽，渠2
    人間係家庭暴力防治法第3條第1款所定前配偶關係之家庭成
    員。核被告朱清和所為，係犯刑法第305條之恐嚇危害安全
    罪，屬家庭暴力防治法第2條第2款之家庭暴力罪，因家庭暴
    力防治法之上開條文並無罰則規定，是以此部分犯行應僅依
    刑法恐嚇危害安全罪之規定予以論罪科刑。爰審酌被告僅因
    細故即對告訴人犯下恐嚇犯行之動機、目的、手段、智識程
    度、已與告訴人鄭素員和解，經告訴人表示不再追究，及被
    告犯罪後否認犯行，顯未見悔意之態度等一切情狀，量處如
    主文所示之刑，並諭知易科罰金之折算標準。
四、應適用之法律：
    依刑事訴訟法第284條之1、第299條第1項前段，家庭暴力防
    治法第2條第2款，刑法第305條、第41條第1項前段，刑法施
    行法第1條之1第1項、第2項前段，判決如主文。
本案經檢察官陳興男到庭執行職務。
中    華    民    國   100    年    11    月    10    日
                  刑事第十七庭    法  官  簡芳潔
以上正本證明與原本無異。
如不服本判決應於收受送達後10日內向本院提出上訴書狀，並應
敘述具體理由；其未敘述上訴理由者，應於上訴期間屆滿後20日
內向本院補提理由書（均須按他造當事人之人數附繕本）「切勿
逕送上級法院」。
                                  書記官  余怜儀
中    華    民    國   100    年    11    月    10    日
附錄論罪科刑法條全文：
中華民國刑法第305條
以加害生命、身體、自由、名譽、財產之事，恐嚇他人致生危害
於安全者，處2年以下有期徒刑、拘役或3百元以下罰金。